【裁判字號】    89,交簡上,41
【裁判日期】    890118
【裁判案由】    過失傷害
【裁判全文】
臺灣桃園地方法院刑事判決                        八十九年度交簡上字第四一號
    上  訴  人  臺灣桃園地方法院檢察署檢察官
    被      告  丙○○
右上訴人因被告過失傷害案件，不服台灣桃園地方法院桃園簡易庭，八十八年度桃交
簡字第九號，中華民國八十九年一月十八日第一審判決（聲請簡易判決處刑案號：台
灣桃園地方法院檢察署八十八年度偵字第一六九０四號）提起上訴，本院判決如左：
    主      文
上訴駁回。
    事      實
一、丙○○於民國（下同）八十八年一月二十六日晚上九時三十分許，搭乘友人莊昭
    讚所駕駛之車牌號碼ＬＲ─三二七八號自用小客車，沿台北縣永和市○○路，往
    中正橋永和路方向行駛，途經竹林路距永和路口約三百公尺處，因路況不熟，遂
    停車於竹林路上，丙○○即欲下車問路，本應注意停車向外開啟車門時，應注意
    行人、車輛，並讓其先行，且依當時之情狀亦無不能注意之情形，竟疏未遵守停
    車之規定，為圖一時之便，未緊靠道路右側，又未注意後方來車，即貿然向外開
    啟右前車門，適乙○騎乘機車同向沿竹林路由後駛來，見莊昭讚車未緊靠路邊停
    車，乃欲由右側超車，突見丙○○開啟車門，乙○猝不及防，致左手食指撞擊到
    車門，因而受有左手食指遠端指骨骨折之傷害，事故發生後，在上開竹林路、永
    和路口指揮交通之員警洪添富見狀，便趕來處理，並將傷者送醫就治（莊昭讚所
    涉過失傷害部分業經台灣台北地方法院檢察署檢察官以八十八年度偵字第一七二
    四二號處分不起訴)。
二、案經乙○訴由台灣台北地方法院檢察署呈請台灣高等法院檢察署令轉台灣桃園地
    方法院檢察署檢察官偵查起訴。
    理      由
一、訊據被告丙○○固坦認確於前揭時、地停車開門肇事致乙○因而受傷等情，惟矢
    口否認有何過失傷害之犯行，辯稱：伊當時坐在莊昭讚車上，後來要問路，所以
    才停車，並由伊下車去問路，伊開車門前有注意後方沒有來車，才開車門下車，
    且當時莊昭讚有緊靠路邊停車，本件車禍伊並無過失可言，況伊有和解之誠意，
    係因對方要求太高而無法達成云云。然查，右開事實業據告訴人乙○於偵查時及
    審理中迭次指訴綦詳，核與證人即本案承辦警員洪添富所述情節相符，且甲○○
    ○○於本院審理時亦到庭明白指稱：該自小客車未靠邊停，距離路邊紅磚道大約
    一公尺，而機車右傾倒，輪胎在道路上，而機車車把倒在紅磚道上，當時看見乙
    ○左手食指有流血（見本院八十九年九月十三日訊問筆錄）等情屬實，復有事故
    現場圖、現場路況照片十一張等在卷可稽，而告訴人乙○受有如事實欄所載之傷
    害，亦有國立台灣大學醫學院附設醫院診斷證明書乙紙（該診斷書病名欄誤繕為
    右手食指遠端指骨骨折）暨該醫院八十九年九月二日（八九）校附醫秘字第一九
    七六三號函附急診病歷影本為憑，而同案被告莊昭讚於檢察官偵查時亦供稱：「
    我可能沒有很靠邊，有點錯」等語（見台灣台北地方法院檢察署八十八年度偵字
    第一七二四二號偵查卷第二十三頁），是莊昭讚停車時未緊靠右側應可確定。綜
    上跡證研判，認係被告於停車向外開啟車門時未注意後方來車又未讓其先行為本
    件肇事原因。按「停車向外開啟車門時，應注意行人、車輛，並讓其先行」，道
    路交通安全規則第一百十二條第一項第十五款定有明文。本件被告於前開時地停
    車開啟車門時，自應遵守上述交通安全規定，而參之當時亦無不能注意之情事，
    詎其竟疏於注意遵守停車之規定，為圖一時之便，於車未緊靠路邊停放，又未注
    意後方來車，即貿然向外開啟車門，致告訴人因而受傷，其有過失至為顯然，又
    被告之過失行為與告訴人之傷害間有相當因果關係，事證已明，是被告前開所辯
    ，無非事後諉責飾卸之詞，尚難遽採，其犯行堪以認定，自應依法論科。
二、核被告所為，係犯刑法第二百八十四條第一項前段之過失傷害罪。原審以被告罪
    證明確，適用刑法第二百八十四條第一項前段、第四十一條、罰金罰鍰提高標準
    條例（原審判決漏載條例二字）第一條前段、第二條，審酌被告無犯罪前科，亦
    無肇事紀錄，此有台灣高等法院被告全國前案紀錄表存卷可按，過失之程度、事
    後尚未與告訴人達成和解賠償損害、犯後態度尚稱良好及告訴人所受之傷害等一
    切情狀，量處拘役貳拾日，並諭知易科罰金之折算標準，以資警惕。經核認事用
    法胥無不當，量刑亦稱允適，檢察官上訴意旨稱原審量刑過輕，任意指摘原判決
    不當，請求撤銷改判，為無理由，應予駁回。
據上論斷，應依刑事訴訟法第四百五十五條之一第三項、第三百六十八條，判決如主
文。
本案經檢察官呂理銘到庭執行職務
中      華      民      國      八十九    年      十一    月    二十三  日
                         臺灣桃園地方法院刑事第二庭
                                          審判長法  官  王  兆  飛
                                                法  官  王  美  玲
                                                法  官  李  育  仁
右正本證明與原本無異。
不得上訴。
                                                書記官  王  泰  元
中      華      民      國      八十九    年      十一   月     二十九  日
論罪法條：刑法第二百八十四條第一項前段
刑法第二百八十四條
因過失傷害人者，處六月以下有期徒刑、拘役或五百元以下罰金。致重傷者，處一年
以下有期徒刑、拘役或五百元下罰金。
從事業務之人，因業務之過失傷害人者，處一年以下有期徒刑、拘役或一千元以下罰
金。致重傷者，處三年以下有期徒刑、拘役或二千元以下罰金。


司法院資訊處製作；財團法人民間司法改革基金會備份。
